臺灣高等法院刑事判決
109年度上易字第2086號
上  訴  人  臺灣基隆地方檢察署檢察官
被      告  郭姿吟





上列上訴人因被告違反毒品危害防制條例案件，不服臺灣基隆地
方法院109年度易字第357號，中華民國109年9月11日第一審判決
（起訴案號：臺灣基隆地方檢察署109年度撤緩毒偵字第147號）
，提起上訴，本院判決如下：
    主  文
上訴駁回。
    理  由
一、本案經本院審理結果，認第一審判決以檢察官就本件聲請簡
    易判決處刑，有起訴之程序違背規定之情事，對被告甲○○為
    公訴不受理之諭知，核無不當，應予維持，並引用第一審判
    決書記載之理由（如附件）。
二、檢察官上訴意旨略以：
　㈠按毒品危害防制條例（下稱毒品條例）第24條規定（本條規
    定雖經修正，然尚未施行）：本法第20條第1項及第23條第2
    項之程序，於檢察官先依刑事訴訟法第253條之1第1項、第2
    53條之2之規定，為附命完成戒癮治療之緩起訴處分（下稱
    「附命緩起訴」）時，或於少年法院（地方法院少年法庭）
    認以依少年事件處理法程序處理為適當時，不適用之（第1
    項）。前項緩起訴處分，經撤銷者，檢察官應依法追訴（第
    2項）。上開規定係一般刑事訴訟程序之例外規定，屬刑事
    訴訟法第1條第1項規定之「其他法律所定之訴訟程序」。該
    條第2項既規定，前項（第1項）緩起訴處分，經撤銷者，檢
    察官應依法追訴，即已明示施用毒品案件於撤銷緩起訴處分
    後之法律效果為「依法追訴」，自應於撤銷緩起訴處分後依
    法起訴，而無再次聲請法院裁定觀察、勒戒之必要。
  ㈡經查，被告因本件施用第二級毒品案件，經臺灣基隆地方檢
    察署檢察官以108年度毒偵字第1754號為附命緩起訴確定，
    緩起訴期間為2年（自民國108年11月29日起至110年7月28日
    止），嗣經同署檢察官依職權撤銷上開緩起訴處分，並以10
    9年度撤緩毒偵字第147號案件聲請簡易判決處刑，揆諸前揭
    說明，同署檢察官撤銷前揭緩起訴處分，就上開犯行逕向法
    院聲請簡易判決處刑，而未再經聲請觀察勒戒程序，於法應
    無不合。原判決認被告前開緩起訴處分之執行與觀察勒戒或
    強制戒治之治療不同，應再給予被告觀察勒戒機會而判決不
    受理，所為見解尚難認妥適，爰請撤銷原判決，另為適當之
    判決等語。
三、按起訴之程序違背規定者，法院應諭知不受理之判決；又對
    於原審諭知不受理之判決上訴時，第二審法院認其為無理由
    而駁回上訴，得不經言詞辯論為之，刑事訴訟法第303條第1
    款、第372條分別定有明文。　　
四、本院查：
　㈠被告行為後，毒品條例第20條第3項、第23條第2項於109年1
    月15日修正公布，且新增第35條之1過渡規定，並均於109年
    7月15日施行。本次修正之毒品條例第20條第3項及第23條第
    2項，雖僅將原條文之再犯期間由「5年」改為「3年」，惟
    鑑於將施用毒品者監禁於監獄內，僅能短期間防止其接觸毒
    品，因慣用毒品產生之「心癮」根本無法根除，並慮及毒品
    條例施行多年累積之戒毒經驗及實效，暨逐步擴充之醫療、
    戒癮機構、專業人力、社區支援系統等資源，尤以本次毒品
    條例第24條修正，擴大檢察官對施用毒品者附條件緩起訴處
    分之範圍，使其能視個案具體情形給予適當多元社區處遇。
    本次修正後對於施用毒品者之思維，自應與時俱進，擺脫以
    往側重於「犯人」身分之處罰，著重其為「病患」之特質，
    並以「治療」疾病為出發點，重新評價前揭所謂「3年後再
    犯」之意義。又毒品戒除不易，須經長期且持續之治療，施
    用毒品者既被視為「病患性犯人」，最佳處遇方式即為治療
    。對於施用毒品者之治療方式，有機構外之處遇（如自行赴
    醫院戒癮、附命緩起訴等），或機構內之觀察、勒戒或強制
    戒治；至對施用毒品者科以刑罰，無非在運用刑罰之一般預
    防功能以嚇阻毒品之施用。監獄為執行場所而非戒癮專責機
    構，針對施用毒品者及其再犯之特性，法務部於106年12月5
    日頒訂之「科學實證之毒品犯處遇模式計畫」，目的即是積
    極引進地區醫療體系之協助，提供毒癮戒治，落實社區追蹤
    輔導及治療之銜接，俾修復創傷、預防再犯。惟刑罰因涉及
    人身自由之基本權，故於施用毒品初犯時皆以傳統之機構外
    或機構內處遇方式治療，如再施用毒品時，始科以刑事責任
    。而當刑罰處遇仍不能有效幫助施用毒品者改善惡習時，即
    表示無法以此方式發揮治療效果，若繼續施以刑罰只具懲罰
    功能，不僅無法戒除毒癮，更漸趨與社區隔離，有礙其復歸
    社會。基於憲法應保障人民之生存權，及根據每個國民生存
    照顧需要提供基本給付之理念，為協助施用毒品者戒除毒癮
    復歸社會，對於經監獄監禁處遇後仍再犯之施用毒品者，更
    應恢復以機構內、外之治療協助其戒除毒癮。此即本次修正
    毒品條例第20條第3項關於施用毒品者所謂「3年後再犯」係
    何所指之立法真諦。除檢察官優先適用第24條命附條件緩起
    訴處分處遇（不論幾犯，亦無年限）外，對於施用毒品初犯
    者，即應適用第20條第1項、第2項為機構內之觀察、勒戒或
    強制戒治；若於上開機構內處遇執行完畢釋放後，於「3年
    內再犯」者，依第23條第2項規定，應依法追訴；倘於「3年
    後再犯」自應再回歸到傳統醫療體系機構內重為觀察、勒戒
    或強制戒治之治療。是對於戒除毒癮不易者，唯有以機構內
    、外處遇及刑事制裁等方式交替運用，以期能控制或改善其
    至完全戒除毒癮。綜上，對於毒品條例第20條第3項及第23
    條第2項所謂「3年後（內）再犯」，應跳脫以往窠臼，以「
    3年」為期，建立「定期治療」之模式。其規定中所謂「3年
    後再犯」，只要本次再犯（不論修正施行前、後）距最近1
    次觀察、勒戒或強制戒治執行完畢釋放，已逾3年者，即該
    當之，不因其間有無犯第10條之罪經起訴、判刑或執行而受
    影響（最高法院刑事大法庭109年度台上大字第3826號裁定
    意旨參照）。
　㈡復按毒品條例於97年4月30日修正公布、同年10月30日施行後
    ，對於犯該條例第10條第1項、第2項之施用第一級或第二級
    毒品罪者，進入司法程序之戒癮治療方式，係採取第20條第
    1項、第2項規定「觀察、勒戒或強制戒治」及第24條第1項
    所定「附命緩起訴」雙軌制，其目的同在給予施用毒品者戒
    毒自新機會。是以，被告既同意參加「戒癮治療」，並由檢
    察官採行「附命緩起訴」方式，且完成「附命緩起訴」所採
    用之戒癮治療完畢，自毋庸復行採取「觀察、勒戒或強制戒
    治」方式，重啟戒除毒癮以代替刑罰之處遇程序；被告既完
    成「附命緩起訴」之戒癮治療，事實上已接受等同「觀察、
    勒戒或強制戒治」執行完畢釋放之處遇（最高法院109年度
    台非字第76號判決意旨參照）。從而，縱經檢察官為附命緩
    起訴，若未完成戒癮治療，究與觀察、勒戒或強制戒治業經
    完整之治療療程不同，無法補充或替代上開醫療處置，而應
    再予觀察、勒戒之機會，方為適法。
　㈢經查，公訴意旨認本件被告施用第二級毒品甲基安非他命之
    時間為「108年7月29日晚間7、8時許」，復觀諸卷附本院被
    告前案紀錄表，可知本件被告施用第二級毒品之時間往前回
    溯3年內，其未有接受觀察、勒戒及強制戒治之處遇，且被
    告於本案及另案（臺灣基隆地方檢察署108年度毒偵字第844
    號）固均經檢察官為附命緩起訴，惟皆於戒癮治療之療程屆
    滿前即被撤銷緩起訴處分，顯未完成戒癮治療，而無從代替
    觀察、勒戒或強制戒治之醫療處置，則依前揭說明，檢察官
    本應循上開新法之規範意旨處理，而非逕予起訴或聲請簡易
    判決處刑。詎檢察官就本件聲請簡易判決處刑，自有起訴之
    程序違背規定之情事，原審法院爰認不得以簡易判決處刑，
    而依刑事訴訟法第452條、第303條第1款、第307條等規定，
    改用通常程序審理，且不經言詞辯論，逕為諭知公訴不受理
    之判決，於法核無不合。檢察官提起本件上訴，指摘原判決
    諭知公訴不受理有適用法律之違誤，為無理由，應予駁回，
    並不經言詞辯論為之。
據上論斷，應依刑事訴訟法第368條、第372條、第373條，判決
如主文。
中　　華　　民　　國　　109 　年　　12　　月　　16　　日
                  刑事第四庭    審判長法　官  陳筱珮
                                      法　官  陳玉雲
                                      法　官  吳元曜
以上正本證明與原本無異。
不得上訴。
                                      書記官  黃亮潔
中　　華　　民　　國　　109 　年　　12　　月　　16　　日
　　　　　　　　　　　　　　　　　　　　　　　　　　
附件：臺灣基隆地方法院109年度易字第357號刑事判決
　　　
　　　
臺灣基隆地方法院刑事判決
                                      109年度易字第357號
公　訴　人　臺灣基隆地方檢察署檢察官
被　　　告　甲○○　女　民國00年0月0日生
                    身分證統一編號：Z000000000號
                    住○○市○○區○○路00號
                    居基隆市○○區○○路00巷0號2樓之1  
上列被告因違反毒品危害防制條例案件，經檢察官聲請以簡易判
決處刑（109年度撤緩毒偵字第147號），嗣本院認不宜逕以簡易
判決處刑，逕改依通常程序審理、判決如下：
    主  文
本件公訴不受理。
    理  由
一、公訴意旨略以：被告甲○○前因施用第二級毒品案件，經臺灣
    基隆地方檢察署檢察官以108年度毒偵字第844號為附命完成
    戒癮治療之緩起訴處分確定，緩起訴期間為1年6月（自民國
     108年6月21日起至109年12月20日止）。詎其於上開緩起訴
    期間內，因未遵守或履行前揭事項，經該署檢察官依職權撤
    銷上開緩起訴處分，並以 109年度撤緩毒偵字第14號案件聲
    請簡易判決處刑，迭經臺灣基隆地方法院以 109年度基簡字
    第276號判決判處有期徒刑2月，於109年8月17日確定，目前
    尚未執行。詎被告甲○○猶不知悔改，基於施用第二級毒品甲
    基安非他命之犯意，於民國108年7月29日晚間7、8時許，在
    前位於基隆市○○區○○路00巷0○0號租屋內，以將甲基安非他
    命置於玻璃球吸食器內，再以火加熱燒烤吸食所產生煙霧之
    方式，施用甲基安非他命 1次。嗣於同年月31日下午 5時許
    ，因另案為警持法院核發搜索票，至上址租屋查察同案被告
    林明志（另案偵辦）及執行搜索時在場，復經警通知至警局
    說明時，經徵得其同意採集尿液檢體送驗，結果呈安非他命
    、甲基安非他命陽性反應，始悉上情。核被告所為，係犯毒
    品危害防制條例第10條第 2項之施用第二級毒品罪嫌等語。
二、按毒品危害防制條例（下稱同條例）於109 年1 月15日修正
    公布，自109 年7 月15日施行，其中第20條、第23條將施用
    毒品之刑事處遇程序「5 年後再犯」、「5 年內再犯」之追
    訴要件，均修正為「3 年後再犯」、「3 年內再犯」，無論
    是否屬刑罰法律之變更，容有不同見解，惟參照修法理由認
    施用毒品者具「病患性犯人」之特質，並參諸世界各國之醫
    療經驗及醫學界之共識，咸認施用毒品成癮者，其心癮甚難
    戒除，如觀察、勒戒或強制戒治執行完畢釋放後，3 年後始
    再有施用第一級、第二級毒品之行為者，足見其有戒除毒癮
    之可能，宜再採以觀察、勒戒方式戒除其身癮及以強制戒治
    方式戒除其心癮之措施，為能放寬觀察、勒戒或強制戒治制
    度之適用時機，以協助施用者戒除毒癮而予以修正，故倘若
    被告前曾經觀察、勒戒及強制戒治後3 年內再犯，符合立法
    意旨再犯率甚高之標準，其嗣後再犯施用毒品犯行，自應追
    訴處罰，反之，若屬3 年後再犯，則應依新法第20條第1 項
    之規定裁定送觀察、勒戒。又若犯同條例第10條之罪，距最
    近 1次犯該罪經觀察、勒戒或強制戒治執行執行完畢釋放後
    ，已逾 3年，即應令觀察、勒戒，不因其間是否因另犯該罪
    ，經起訴、判刑或執行而受影響，俾落實此次寬厚刑事政策
    之變革（最高法院 109年台上字第3098號判決意旨參照）。
    另依同條例第35條之1第1款、第 2款之規定：偵查中之案件
    ，由檢察官依修正後規定處理；審判中之案件，由法院依據
    修正後規定處理。次按案件起訴之程序違背規定者，應諭知
    不受理之判決，刑事訴訟法第303條第1款定有明文。再檢察
    官未將被告先送勒戒處所觀察、勒戒，而逕行起訴，其起訴
    之程序違背規定，自應諭知不受理之判決，亦有最高法院88
    年度台非字第 146號判決意旨可參，合先敘明。
三、本院查：
  ㈠被告甲○○前因施用第二級毒品案件，經臺灣基隆地方檢察署
    檢察官以108年度毒偵字第844號為附命完成戒癮治療之緩起
    訴處分確定，緩起訴期間為1年6月（自民國108年6月21日起
    至 109年12月20日止）。詎其於上開緩起訴期間內，因未遵
    守或履行前揭事項，經該署檢察官依職權撤銷上開緩起訴處
    分，並以 109年度撤緩毒偵字第14號案件聲請簡易判決處刑
    ，迭經臺灣基隆地方法院以109年度基簡字第276號判決判處
    有期徒刑 2月，於109年8月17日確定，目前尚未執行之事實
    ，亦有臺灣基隆地方檢察署109年度撤緩毒偵字第147號聲請
    簡易判決處刑書、臺灣高等法院被告前案紀錄表各 1件及臺
    灣基隆地方檢察署108年度毒偵字第1754號、108年度核交字
    第3068號、108年度緩字第820號、108年度緩護命字第626號
    、108年度緩護療字第272號、109年度撤緩字第95號、109年
    度撤緩毒偵字第 147號卷證各壹宗在卷可佐，是上開事實，
    固堪認定。
  ㈡惟按毒品危害防制條例第20條第3項、第23條第2項於109年1
    月15日修正公布，同時新增第35條之1 過渡規定，並均於被
    告行為後之109 年7 月15日施行（以下合稱新法）。依新法
    規定，觀察勒戒或強制戒治執行完畢釋放後，「三年後再犯
    」施用毒品罪者，適用觀察勒戒及強制戒治之規定（第20條
    第3 項）；觀察勒戒或強制戒治執行完畢釋放後，「三年內
    再犯」施用毒品罪者，檢察官應依法追訴（第23條第2 項）
    ；新法施行前犯施用毒品罪之案件，於新法施行後，審判中
    案件由法院依新法規定處理（第35條之1 第2 款）。而最高
    法院於109 年8 月11日形成之多數見解，已揚棄該院95年度
    第7 次及97年度第5 次刑事庭會議決議，改採：「犯毒品危
    害防制條例第10條之罪，祇要距最近一次犯該罪經觀察、勒
    戒或強制戒治執行完畢釋放後，已逾3 年，即應令觀察、勒
    戒，不因其間是否因另犯該罪，經起訴、判刑或執行而受影
    響」（最高法院109 年8 月11日刑事庭會議決議新聞稿參照
    ），本院因下述理由，亦改採相同見解：
    ⒈毒品危害防制條例第20條、第23條關於施用毒品犯之保安
      處分及刑事處遇程序，曾於86年10年30日、92年6月6日及
      108年12月17日修正。其中86年修正版本以「初犯」、「
      五年內再犯」及「三犯以上」為區分，三者應分別施以觀
      察勒戒或強制戒治之保安處分，且原則上採取保安處分與
      刑罰併行之處遇（如附表）。嗣92年修正版本刪除「三犯
      以上」之規定，並依「一罪不兩罰」之刑事思潮，將施用
      毒品犯簡化為僅適用觀察勒戒及強制戒治處分之「初犯」
      、「五年後再犯」，以及僅由檢察官依法追訴之「五年內
      再犯」。因92年修正版本未明定「三犯以上」之處遇方式
      ，衍生實務上爭議，最高法院刑事庭會議乃先後作成95年
      度第7次、97年度第5次決議以：「倘被告於五年內已再犯
      ，經依法追訴處罰，縱其第三次（或第三次以上）再度施
      用毒品之時間，在初犯經觀察、勒戒或強制戒治執行完畢
      釋放五年以後，已不合於『五年後再犯』之規定，且因已於
      『五年內再犯』，顯見其再犯率甚高，原實施觀察、勒戒或
      強制戒治，已無法收其實效，即應依該條例第十條處罰。
      至於第三次（或第三次以上）施用毒品之時間，是否宜有
      期間限制？以多久為適宜？則分屬刑事政策、專門醫學之
      範圍，非審判機關所能決定，有待循立法途徑解決。」惟
      歷經十餘年，立法機關仍未立法明定「三犯以上」應予追
      訴之期間限制，導致曾有五年內再犯紀錄之施用毒品犯，
      不論「三犯以上」之時間距離前次觀察勒戒或強制戒治處
      分多久，均無法再次接受觀察勒戒或強制戒治之處遇，僅
      能施以不具有矯治效果之刑罰，如此顯然與協助此種「病
      患性犯人」斷除毒癮之修法目的不符（92年修正理由三、
      四參照），故上述95年度第7次及97年度第5次決議所引領
      之實務做法（下稱原實務做法），有變更之必要。
    ⒉毒品危害防制條例第20條、第23條之 108年修正版本，係
      由行政院提案修正，其中第20條第 3項之修正說明以：「
      本條例認施用毒品者具『病患性犯人』之特質，並參諸世界
      各國之醫療經驗及醫學界之共識，咸認施用毒品成癮者，
      其心癮甚難戒除，如觀察、勒戒或強制戒治執行完畢釋放
      後，三年後始再有施用第一級、第二級毒品之行為者，足
      見其有戒除毒癮之可能，宜再採以觀察、勒戒方式戒除其
      身癮及以強制戒治方式戒除其心癮之措施，為能放寬觀察
      、勒戒或強制戒治制度之適用時機，以協助施用者戒除毒
      癮，爰修正第三項。」依其所載「三年後『始再』有施用第
      一級、第二級毒品之行為者」，可推知行政院似有沿用原
      實務做法而僅將「五年」縮短為「三年」之意，惟立法院
      委員會審查及第二讀會對此條文均未多作討論，除刪除條
      文贅字外，餘均逕依行政院提案修正通過，故立法者是否
      亦有意採取原實務做法尚有疑問。再者，本次行政院提案
      修正，仍然未明定「三犯以上」應予追訴之期間限制，倘
      繼續沿用原實務做法，多數「三犯以上」之施用毒品犯依
      舊無法再次適用觀察勒戒或強制戒治之矯治措施，自無法
      達到所謂「放寬觀察、勒戒或強制戒治制度之適用時機，
      以協助施用者戒除毒癮」之修法目的。
    ⒊依新法規定之文義，所謂「三年後再犯」及「三年內再犯
      」之認定，均係以「觀察勒戒或強制戒治執行完畢釋放後
      」為起算標準，而不問期間是否有其他施用毒品之犯罪紀
      錄。採此文義解釋，於「觀察勒戒或強制戒治執行完畢釋
      放後」三年內觸犯施用毒品罪者，均應依法追訴；三年期
      滿後觸犯施用毒品罪者，回歸適用觀察勒戒及強制戒治之
      矯治措施，並自再次釋放後重行起算「三年內再犯」之期
      間；如此不僅可避免86年修正版本保安處分與刑罰併行之
      一罪兩罰問題，亦可解決原實務做法導致多數「三犯以上
      」施用毒品犯無法再次接受觀察勒戒及強制戒治處遇之困
      境，應屬較為周延之折衷方式。
    ⒋查，本案被告甲○○前因施用第二級毒品案件，經上開緩起
      訴處分確定，緩起訴期間為1年6月（自民國108年6月21日
      起至 109年12月20日止），之後，詎其於上開緩起訴期間
      內，因未遵守或履行前揭事項，經該署檢察官依職權撤銷
      上開緩起訴處分，且本案被告未曾受法院裁定送觀察、勒
      戒或強制戒治執行完畢釋放之事實，亦有臺灣高等法院被
      告前案紀錄表 1件在卷可徵。職是，依民國109年1月15日
      修正公布、109年7月15日施行之毒品危害防制條例第20條
      第 3項規定，犯第10條之罪於觀察、勒戒或強制戒治執行
      完畢釋放後， 3年後始再犯者，不論其行為係在新法施行
      生效前或施行生效後所為（同條例第35條之 1第1、2款參
      照），均應適用同條第1、2項（即應先觀察勒戒或強制戒
      治）之規定，依上開條文之文義解釋及該修法理由之旨趣
      係為能放寬觀察、勒戒或強制戒治制度之適用時機，以協
      助施用者戒除毒癮，且施用毒品者具「病患性犯人」之特
      質，並參諸世界各國之醫療經驗及醫學界之共識，咸認施
      用毒品成癮者，其心癮甚難戒除，如觀察、勒戒或強制戒
      治執行完畢釋放後， 3年後始再有施用第一級、第二級毒
      品之行為者，足見其有戒除毒癮之可能，宜再採以觀察、
      勒戒方式戒除其身癮及以強制戒治方式戒除其心癮之措施
      ，係確立初犯為具「病患性犯人」之特質應先經一完整之
      醫療處置， 3年內再犯者應依法追訴（或裁定交付審理）
      ， 3年後再犯則裁定觀察勒戒，殆無疑義。然查，本案被
      告係經臺灣基隆地方檢察署檢察官以 108年度毒偵字第17
      54號為緩起訴處分確定，且緩起訴期間自民國 108年11月
      29日起至 110年11月28日止，詎被告於上揭緩起訴前之10
      8年9月10日故意犯毒品危害防制條例之有期徒刑以上刑之
      罪，經該署檢察官以 108年度毒偵字第1693號聲請簡易判
      決處刑，並經臺灣基隆地方法院於109年3月23日，以109
      年度基簡字第391號判決判處有期徒刑1月，並於同年4年2
       日確定之事實，足認被告已違反上揭規定，是該署檢察
      官依刑事訴訟法第253條之3第1項第2款之職權撤銷 108年
      度毒偵字第1754號緩起訴處分，亦有臺灣基隆地方檢察署
      109年度撤緩字第95號撤銷緩起訴處分書1件及臺灣基隆地
      方檢察署108年度毒偵字第1754號、108年度核交字第3068
      號、108年度緩字第820號、108年度緩護命字第626號、10
      8年度緩護療字第272號、109年度撤緩字第95號、109年度
      撤緩毒偵字第 147號卷證各壹宗在卷可佐，是本案被告並
      確立初犯為具「病患性犯人」之特質，亦未經一完整之醫
      療處置，且未先觀察勒戒或強制戒治之醫療經驗，並基於
      罪刑法定之明確性原則、法文之文義解釋，參諸觀察勒戒
      等治療處置，乃結合醫師、觀護人、社工心理諮商等不同
      領域之專業人員參與之保安處分措施，目的除在戒除施用
      毒品者身癮、心癮之措施外，並企圖重新塑造生活紀律，
      改變其病態行為，與刑罰之執行並不相同，無法以刑罰補
      充或替代上開醫療處置之特性，爰本案被告宜再採以觀察
      、勒戒方式戒除其身癮及以強制戒治方式戒除其心癮之措
      施，為能放寬觀察、勒戒或強制戒治制度之適用時機，以
      協助施用者戒除毒癮，從而，上開緩起訴處分執行，究與
      觀察勒戒或強制戒治已經完整之治療療程不同，無法補充
      或替代上開之醫療處置，均應再予觀察勒戒之機會，方為
      適法，亦有最高法院109年度台上字第3240號、109年度台
      上字第3260號判決意旨在卷可佐。
  ㈢綜上，被告未曾接受觀察、勒戒方式戒除其身癮及以強制戒
    治方式戒除其心癮之措施，為能放寬觀察、勒戒或強制戒治
    制度之適用時機，以協助施用者戒除毒癮，詎本案起訴檢察
    官雖於109年7月27日即偵查終結起訴，並於109年7月15日新
    法施行後之109年8月10日始繫屬於本院受理該案，亦有上開
    109年度撤緩毒偵字第 147號聲請簡易判決處刑書、該署109
    年8月10日基檢鈴勤 109撤緩毒偵147字第1099018473號函上
    本院之收狀章戳附卷為憑（見本院 109年度基簡字第1085號
    卷第3至6頁）。按所謂偵查中，參諸刑事訴訟法第108條第3
    項規定，於起訴案件，係至卷宗及證物送交法院繫屬前（最
    高法院106年度台上字第402號判決意旨參照），職是，揆諸
    上開最高法院判決意旨，是本案於109年7月27日至109年8月
    9日止，仍屬偵查中之案件，且本案之起訴係檢察官於109年
    7月15日新法施行後，始提起公訴，依毒品危害防制條例第3
    5條之1第1款、第20條第1項規定及上開修法旨趣之法理，為
    能放寬觀察、勒戒或強制戒治制度之適用時機，以協助施用
    者戒除毒癮之修法理由，本件應依新法規定向本院聲請裁定
    送觀察、勒戒，然其逕自提起本件公訴，因此，本案之起訴
    程式係屬違背規定，爰不經言詞辯論，逕為諭知本件公訴不
    受理之判決。
據上論斷，應依刑事訴訟法第 452條、第284條之1、第303條第1
款、第 307條，判決如主文。
中　　華　　民　　國　 109　　年　　9 　　月　　11　　日
                      刑事第三庭法  官  施添寶
以上正本證明與原本無異。
如不服本判決應於收受送達後20日內向本院提出上訴書狀，並應
敘述具體理由；其未敘述上訴理由者，應於上訴期間屆滿後20日
內向本院補提理由書(均須按他造當事人之人數附繕本)「切勿逕
送上級法院」。
中　　華　　民　　國　 109　　年　　9 　　月　　11　　日
                                書記官  俞妙樺